【裁判字號】    90,簡,3130
【裁判日期】    901025
【裁判案由】    廢棄物清理法
【裁判全文】
臺中高等行政法院判決                            九十年度簡字第三一三○號
                              .
    原      告  欣榮建業股份有限公司
    代  表  人  甲○○
    訴訟代理人  丙○○
    訴訟代理人  丁○○
右當事人間因廢棄物清理法事件，原告不服彰化縣政府中華民國九十年三月二十日八
九彰府法訴字第二一六八四八號訴願決定，提起行政訴訟，本院判決如左︰
    主  文
訴願決定及原處分均撤銷。
訴訟費用由被告負擔。
    事  實
一、事實概要：緣原告向訴外人幸大建設開發股份有限公司（下稱幸大建設公司）分
    租位於台北市○○區○○路九十五號八樓之辦公室，於民國八十九年九月十九日
    不幸發生火災，經雙方協議有關火災產生之廢棄物等，委由幸大建設公司全權清
    除處理，並於八十九年九月二十五日將清理出之廢棄物輾轉運至彰化縣溪州鄉○
    ○段一一八七、一一九九地號非法傾置，遭彰化縣政府防治公害美化環境機動抽
    查小組人員循線於是日下午查獲，乃予以告發，案移由被告裁處罰鍰原告新台幣
    三萬元，原告不服提起訴願，仍遭決定駁回，遂提起本件行政訴訟。
二、兩造聲明：
    (一)原告聲明求為判決：訴願決定及原處分均撤銷。
    (二)被告聲明求為判決：駁回原告之訴。
三、兩造之陳述：
    (一)原告主張之理由：
      1.本件被告裁處之對象欣榮鋼鐵股份有限公司已於八十九年一月三十一日變更
        為欣榮建業股份有限公司，有公司變更登記表可按，合先敘明。本件被告並
        未通知原告至現場會勘，確認該地之廢棄物中，確有屬原告所有之文件物品
        ，僅係在警訊中提示原告所有且夾雜於私人物品中之報表照片為原告職員丙
        ○○而已。準此以解，被告所稱為原告所有之該廢棄物，究自何而來，根本
        無從徵憑，即其蒐證程序尚有可議之處，難謂已盡舉證責任。
      2.本件與埤頭鄉公所所裁罰之事件，屬同一事件，殊不宜重複處罰。本件原告
        經被告通知而前往警局製作筆錄時，代表原告前往之職員丙○○因見原告所
        有之報表係夾雜在其私人物品中，加以該報表復未見明顯煙燻痕跡，致丙○
        ○誤認原告之報表係自其家中垃圾堆外流而轉載至上址。洎至事後（八十九
        年十月十七日）復在彰化縣埤頭鄉○○路高速公路出口新建道路發現原告所
        有遭煙燻之報表，原告始悉本件與該件報表廢棄物，均係原告辦公室於八十
        九年九月十九日發生火災時所產生，不意統交由出租人幸大建設公司處理，
        竟被分別轉載至埤頭鄉及溪州鄉二地棄置。惟無論如何，本件廢棄物與彰化
        縣埤頭鄉公所以八十九年十二月十二日八九埤鄉民字第一一六九一號函所為
        裁處處分屬同一事件，盱衡法律原理原則，本無一事二罰之理，而原告迭向
        被告及原決定機關請求併案處理，皆未獲置理，即仍予重複裁罰，實有未當
        。
      3.本件原告已統交由出租人委請合法業者處理廢棄物，並無所謂未依規定委託
        合法清除處理機構清除廢棄物之問題。按原告公司固設址於台光市○○區○
        ○街四六號三樓，但亦於八十六年五月二十七日，向幸大建設公司分租位於
        台北市○○區○○路九十五號八樓之辦公室，以作為另一辦公處所，此有雙
        方所簽訂之房屋租賃契約書可稽。又原告辦公室所在之樓層，在八十九年九
        月十九日遭祝融侵襲，第因出租人幸大建設公司之辦公室同遭火災波及，出
        租人幸大建設公司乃表示由其統籌處理火災中所產生之廢棄物，故而原告即
        將有關被煙燻之文件資料等物，俱交由幸大建設公司處理，至於幸大建設公
        司究竟委由何人負責清除處理，原告並無所悉，且亦無置喙之理，蓋已交由
        幸大建設公司統一處理，當無再干預之必要。亦即原告顯非負責委託機構清
        除處理廢棄物之行為人，此可請斟酌傳訊幸大建設公司人員到庭查證自明。
        是被告認原告未依廢棄物清理法之規定委託合法清除處理機構清除廢棄物，
        容有誤會。
      4.本件據原告事後查悉，幸大建設公司應已委由合法業者清除處理，亦無違反
        廢棄物清理法之行為。本件原告經被告裁處罰鍰後，對於系爭廢棄物何以轉
        載至上開地點棄置，至感詫異及莫名，經向出租人幸大建設公司查詢，始悉
        幸大建設公司係委託專營圾垃清運之聖泰貨運有限公司之乙○○處理，並非
        任意交由不合法機構處理，且幸大建設公司及聖泰貨運有限公司均已向被告
        提出說明，應有卷附資料可考。從而，微論幸大建設公司無違反廢棄物清理
        法之行為，遑論未負責處理系爭廢棄物之原告，乃被告未詳予勾稽查證，率
        爾以廢棄物中發現有原告之報表，遂予以裁罰，亦有未洽。基上所陳，本件
        委託機構清除處理廢棄物者，係幸大建設公司，並非原告，詎原處分未查明
        事實，逕以原告為裁處對象，難認有理；次者，本件與埤頭鄉公所所為之裁
        處屬同一事，亦不宜重複處罰，理應撤銷原處分，訴願決定未見及此，遽予
        維持原處分亦有未合。是請鈞院判決如訴之聲明，以維原告權益。
    (二)被告答辯之理由：
      1.按「廢棄物清理法第二十二條第四項，法人之負責人、法人或自然人之代理
        人、受僱人或其他從業人員因執行業務犯第一項、第二項之罪者，除處罰其
        行為人外，對該法人或自然人科以罰金」；再查同法第十五條規定事業廢棄
        物之貯存、清除或處理方法及設施，應符合中央主管機關之規定，又同法第
        二十五條第二項暨第二十四條貯存、清除或處理一般事業廢棄物，違反第十
        五條規定者，處二千元以上一萬元以下罰鍰，經通知限期改善，仍未遵行者
        ，按日連續處罰，於法有據，並無不合。
      2.本件原告主張公司遭祝融後，產出廢棄物統由幸大建設公司代為清除處理．
        ．．云云。經查在彰化縣溪州鄉○○段一一八七、一一九九地號非法傾倒之
        廢棄物，當場發現有原告之廢棄物，核有彰化縣政府防治公害美化環境機動
        抽查小組稽查紀錄表影本附卷可稽，被告依違反廢棄物清理法第十五條同法
        第二十四條予以處分，洵無違誤。原告辯稱，其清運情節與在彰化縣埤頭鄉
        ○○路高速公路出口新建道路所查獲者，應屬「同一事件」，顯與廢棄物清
        理法第三十二條規定有所牴觸。被告依據彰化縣政府八十九年十月十八日（
        八九）彰府環四字第一九二三四八號函之告發單（編號：五四九八三），並
        以被告八十九年十一月四日（八九）溪鄉民字第一○九八五號函罰款新台幣
        三萬元。揆諸首揭規定，並無不合。本件原告之訴，非有理由，請准如訴之
        聲明判決。
    理  由
一、本件原告向幸大建設公司分租位於台北市○○區○○路九十五號八樓之辦公室，
    於八十九年九月十九日不幸發生火災，經雙方協議有關火災產生之廢棄物等，委
    由幸大建設公司全權清除處理，並於八十九年九月二十五日將清理出之廢棄物輾
    轉運至彰化縣溪州鄉○○段一一八七、一一九九地號非法傾置，遭彰化縣政府防
    治公害美化環境機動抽查小組人員循線於是日下午查獲，乃予以告發，案移由被
    告裁處罰鍰原告新台幣三萬元，原告不服提起訴願，亦遭決定駁回，固非無見。
二、惟查廢棄物清理法所規定之廢棄物分為一般廢棄物及事業廢棄物二種，而事業廢
    棄物係指事業單位生產過程中所產生之廢棄物。本件原告所經營之事業為鋼鐵、
    鋁銅、螺絲、服飾、電子零組件、玩具等製品製造業，此有原告提出之股份有限
    公司變更登記表影本一件附卷可稽，而在彰化縣溪州鄉○○段一一八七、一一九
    九地號非法傾置之廢棄物，據彰化縣環境保護局八十九年十月十九日八九彰環四
    字第三八九八五號函所述，經現場發現原告所有者為大批之文件資料，此亦有該
    函影本一件附卷可稽，則該批文件資料顯非原告生產過程中所產生之廢棄物，並
    非事業廢棄物，應係一般辦公室之紙張廢棄物。參以原告陳稱其向幸大建設公司
    所分租位於台北市○○區○○路九十五號八樓之辦公室，於八十九年九月十九日
    不幸發生火災，經雙方協議有關火災產生之廢棄物等，委由幸大建設公司全權清
    除處理，則該廢棄物依廢棄物清理法第七條第四款之規定，為一般廢棄物，被告
    認定該廢棄物為事業廢棄物，並依廢棄物清理法第二十四條之規定予以處罰，已
    有未合。又該辦公室因火災所產生之廢棄物，係由幸大建設公司委由證人乙○○
    清除，乙○○將之載往收費之大直砂石場（設台北市○○街二九○號）及安扁砂
    石場（設台北市○○街四三七號）傾倒，已據證人乙○○到庭證述屬實，則該廢
    棄物並非原告所傾倒。又被告並未當場查獲傾倒廢棄物之人，且無積極之證據證
    明原告有上開違法傾倒廢棄物之行為，自不能以在彰化縣溪州鄉○○段一一八七
    、一一九九地號上查獲有原告之廢棄物，即認定原告有違法傾倒廢棄物之行為而
    加以處罰，至於是否為大直砂石場及安扁砂石場所傾倒，核屬另一問題。從而被
    告對原告所為之上開處分，自有違誤，訴願決定疏未詳查，予以維持，亦有未洽
    。原告訴請撤銷，為有理由。爰將訴願決定及原處分均撤銷，以資適法。
三、據上論結，本件原告之訴為有理由，依行政訴訟法第二百卅六條、第一百九十五
    條第一項前段、第九十八條第三項前段，判決如主文。
中      華      民      國     九十     年      十      月    二十五    日
                    臺 中 高 等 行 政 法 院  第 二 庭
                                         法  官      林  秋  華
右正本證明於原本無異。
如不服本判決應於送達後二十日內，以本訴訟事件所涉及之法律見解具有原則性者，
始得向本院提出上訴狀並表明上訴理由，經最高行政法院許可，否則不得上訴；如於
本判決公告後送達前提起上訴者，應於判決送達後二十日內補提上訴理由書（須附繕
本）。並應繳納雙掛號郵票十份（每份三十四元）。
中      華      民      國     九十     年      十      月    二十五    日
                                     法院書記官      杜  秀  君


司法院資訊處製作；財團法人民間司法改革基金會備份。
